臺灣臺北地方法院交通事件裁定       100年度交聲字第2560號
原處分機關  臺北市交通事件裁決所
異議人即
受處分人    李鴻鈞
上列受分人因違反道路交通管理處罰條例案件，對於臺北市交通
事件裁決所100 年11月29日所為之處分（原處分：北市裁罰字第
裁22-1AH056381號），聲明異議，本院裁定如下：
    主  文
異議駁回。
    理  由
一、原處分意旨略以：本件異議人即受處分人（下稱受處分人）
    李鴻鈞所有車牌號碼569-BGL 重型機車因於民國100 年10月
    28日違規停放於臺北市○○區○○路3 號對面之「身心障礙
    專用停車位」內，經臺北市停車管理工程處以違反道路交通
    管理處罰條例第56條第1 項第10款規定，依採證照片逕行舉
    發，嗣受處分人於應到案日期之前提出申訴，經原處分機關
    臺北市交通事件裁決所函原舉發機關調查結果，仍認受處分
    人上開違規事實無訛，依道路交通管理處罰條例第56條第1
    項第10款規定，於100 年11月29日，以北市裁罰字第22-1AH
    056381號裁決書裁處受處分人罰鍰新臺幣（下同）1,200 元
    。
二、聲明異議意旨略以：依舉發照片所示，明顯可見右側兩部機
    車斜放且無法完全停入停車位內，是受處分人前開機車係遭
    人左側移置殘障車位，實有可能，又本件違規依法應繳納金
    額為600 元，惟罰單卻註明繳納1,200 元，應為無效。另本
    件停管處僅依照片而未向相關單位調閱較早時段照片或監視
    錄影帶以釐清，實難接受，為此，聲明異議云云。
三、按身心障礙者停車位標誌「指49」，用以指示身心障礙者專
    用停車位之位置，設於身心障礙者專用停車位之適當處所，
    本標誌為藍底白色圖案；而車輛停放線，用以指示車輛駕駛
    人停放車輛之位置與範圍；身心障礙者專用停車位，除平行
    停車外，其寬度應在3.3 公尺以上，其地面得繪製身心障礙
    者圖案；身心障礙者專用汽車停車位寬度應在3.3 公尺以上
    ；其為路邊停車位，而與連接路外人行道或騎樓有高低差時
    ，應設置斜坡道，其坡度不得超過1 比12，以內切式設置者
    ，側坡坡度並不得超過1 比8 。身心障礙者專用機車停車位
    之寬度應在2.3 公尺以上，長度應在2 公尺以上，道路交通
    標誌標線號誌設置規則第118 條之1 、第190 條第1 項、第
    6 項、身心障礙者專用停車位設置管理辦法第4 條分別定有
    明文。是如係設置於道路旁之「平行停車位」，與一般停車
    位有別，自不受道路交通標誌標線號誌設置規則第190 條第
    6 項所定3.3 公尺以上寬度之限制（臺灣高等法院98年度交
    抗字第2753號交通事件裁定可資參考）。是在設有殘障者專
    用停車標誌處所，非殘障用車不得停放，道路交通安全規則
    第112 條第1 項第5 款定有明文；如汽車（含機器腳踏車）
    駕駛人停車時，有於身心障礙專用停車位違規停車者，處60
    0 元以上1,200 元以下罰鍰。第1 項第10款應以最高額處罰
    之，道路交通管理處罰條例第56條第1 項第10款、第4 項及
    違反道路交通管理事件統一裁罰基準表定有明文。
四、經查：
（一）受處分人前開重型機車並非屬殘障用特製車，受處分人對
      此並不爭執。又受處分人前開重型機車於上開時間在豎立
      身心障礙者停車位標誌之處所之身心障礙者機車專用停車
      位內之停車事實，有受處分人前揭時地違規停車之逕行舉
      發之採證照片列印2 張、舉發違反道路交通管理事件通知
      單通知聯列印1 張、上開裁決書影本、臺北市停車管理工
      程處100 年11月24日北市停管字第10034913600 號函、同
      年12月19日北市停管字第10035512200 號函暨附件照片5
      張、現場勘查繪置圖1 張（見本院100 年度交聲字第2560
      號卷第8 頁至第9 頁、第11頁正反面、第16頁至第19頁反
      面）在卷可參。據上，受處分人前述違規事實至明。
（二）按違反行政法上義務之行為非出於故意或過失者，不予處
      罰；又按依本條例規定逕行舉發之案件，推定受逕行舉發
      人有過失，行政罰法第7 條第1 項、道路交通管理處罰條
      例第85條第4 項分別定有明文，是汽車所有人自仍得經由
      舉證證明其無故意及過失而免罰（臺灣高等法院暨所屬法
      院98年法律座談會刑事類提案第21號參照）。經查：受處
      分人前述違規停車之身心障礙專用停車位寬度約160 公分
      ，約可併停3 輛機車，有臺北市停車管理工程處100 年12
      月19日北市停管字第10035512200 號函在卷可憑（見本院
      卷第16頁），而受處分人前開機車依前揭通知單所記載，
      車輛種類係屬於重型機車，體積自較一般輕型機車龐大且
      車體笨重，移動不易，且如機車有上鎖，亦相較與未上鎖
      時更加難以搬移動，復由卷附之逕行舉發照片、現場勘查
      繪製圖（見同上卷第17頁、第18頁）觀之，該身心障礙專
      停車位共停放了3 輛機車，而受處分人之前述重型機車所
      停放之位置，乃係緊鄰人行磚道與前開身心障礙專用停車
      位之左側邊緣之白線停放線，乃位在該身心障礙專用停車
      位之最左側，且車頭與車尾均停放整齊，並無異常斜停狀
      態，而該車右側所停放之車輛自外觀觀之，亦應屬重型機
      車且停放整齊、後車尾僅稍微超出邊緣停放線一點而無異
      常斜停狀態，前述3 輛機車之外觀均無遭人挪動之跡象，
      且地面上亦無拖曳痕跡，是尚難認受處分人前揭重型機車
      有遭人自一般機車停車格向左移置該身心障礙專用停車位
      內左側邊緣之情形。且倘如受處分人所述，其前揭重型機
      車係停放在該身心障礙專用停車位右側之一般機車停車格
      內，則倘有不明人士為騰出機車位以停放己車，依常情推
      斷，應會選擇移動其他搬移較不費力之輕型機車，且倘如
      受處分人所述其係將機車停放在一般停車格內，則在其機
      車左側已有停放如照片中所示之2 輛重型機車之情形下，
      更殊難想像一般人會如此大費周章將受處分人之前揭重型
      機車搬牽出停車格外，後再搬移至前述之違規停放處且還
      妥為整齊停放，或為求能將己車停放在合法之一般停車格
      內，而將受處分人前揭重型機車及另兩輛機車均向左搬移
      至身心障礙專用停車位。再者受處分人僅為片面空泛辯稱
      其前開重型機車係遭人由右側合法停車格內向左側移到前
      述殘障停車位內云云，並無提出任何相關具體證據以資證
      明其所言為真實。是無從單單僅憑受處分人前開所辯，即
      為有利受處分人之認定。受處分人前開辯稱云云，自無法
      採信。
（三）又受處分人雖主張原舉發機關應提出現場監視錄影帶以證
      其確有違規停車云云，惟按汽車駕駛人之行為有下列情形
      之一，當場不能或不宜攔截製單舉發者，得逕行舉發：七
      、經以科學儀器取得證據資料證明其行為違規。前項第七
      款之科學儀器應採固定式，並定期於網站公布其設置地點
      。但汽車駕駛人之行為屬下列情形之一者，不在此限：四
      、違規停車而駕駛人不在場。第一項逕行舉發，應記明車
      輛牌照號碼、車型等可資辨明之資料，以汽車所有人為被
      通知人製單舉發。道路交通管理處罰條例第7 條之2 第1
      項第7 款、第2 項第4 款、第4 項定有明文。經查：本件
      受處分人前揭逕行舉發案件係屬以非固定式之科學儀器即
      相機所拍攝之照片資料做為認定交通違規之依據，揆諸前
      揭條文之規定，本件原舉發機關臺北市停車管理工程處之
      舉發人員單僅憑事發當時所拍攝之違規情狀而為舉發本案
      既屬適法，自無需另有其他證據為佐，且依臺北市錄影監
      視系統設置管理暫行辦法規定，監視系統保存期限為1 個
      月，故100 月10月28日之監視資料已逾保存時間無法調取
      ，亦有臺北市信義區公所100 年12月19日北市信秘字第10
      034278900 號函在卷可憑（見本院卷第20頁），是尚難因
      原舉發單位未提出現場監視光碟，即為有利受處分人之認
      定。至於受處分人辯稱本件違規情事如屬實，依法僅應繳
      納600 元而非1,200 元云云，惟依前揭法條之明文規定，
      受處分人既係於上揭時間將該機車停放於身心障礙專用停
      車位內，依前揭道路交通管理處罰條例第56條第1 項第10
      款、第4 項及違反道路交通管理事件統一裁罰基準表之規
      定自應以最高額即1,200 元處罰之，受處分人前揭所辯自
      與法不合，無委採認。
五、綜上，受處分人前開辯解，委無可採，受處分人確有於前揭
    時、地將該重型機車停放於身心障礙專用停車位內之違規停
    車事實無訛。原處分機關依道路交通管理處罰條例第56條第
    1 項第10款、違反道路交通管理事件統一裁罰基準及處理細
    則第41條、第43條、第44條、第67條規定，裁處受處分人罰
    鍰1200元，核無違誤。受處分人異議無理由，應予駁回。
六、爰依道路交通事件處理辦法第18條，裁定如主文。
中    華    民    國  100     年    12    月    30    日
                  刑事第十二庭   法  官   葉藍鸚
以上正本證明與原本無異。
如不服本裁定，應於裁定送達後5日內向本院提出抗告狀。
                                 書記官   黃芝凌
中    華    民    國   100    年    12    月    30    日